臺灣板橋地方法院刑事判決　　　　　　　　　　　　九十三年度簡上字第三九六號
　　上　訴　人
　　即　被　告　丙○○
　　　　　　　　戊○○
右列上訴人即被告等因妨害名譽案件，不服本院刑事庭九十三年度簡字第一六七二號
，中華民國九十三年五月二十七日第一審刑事簡易判決（聲請簡易判決處刑案號：臺
灣板橋地方法院檢察署九十三年度偵字第一七○三號），提起上訴，本院管轄之第二
審合議庭判決如左：
    主      文
上訴駁回。
    事      實
一、丙○○、戊○○係夫妻，與鄰居甲○○相處不睦。丙○○於民國九十二年六月二
    十六日晚上十時許，在臺北縣樹林市○○街三○巷十三弄四五號前，因當面質問
    甲○○為何竊取其家中鑰匙之事，與甲○○發生口角，竟基於公然侮辱之犯意，
    在李英華、郭順得及五、六位鄰居面前之多數人得以共見共聞之場合，以「畜生
    」、「豬狗不如」等足認貶損人格之言語，公然辱罵甲○○，足以妨害甲○○之
    名譽。戊○○則於上開同一時、地，意圖散布於眾，當場向前述鄰居等人指摘「
    甲○○偷窺鄰居李英華洗澡」等足以毀損甲○○名譽之事；另基於公然侮辱之犯
    意，在同前之多數人得以共見共聞之場合，以「幹你娘雞巴」等不堪入耳之穢語
    ，公然辱罵甲○○之配偶賴錦蕊，足以妨害賴錦蕊之名譽。
二、案經甲○○訴由臺北縣政府警察局樹林分局報請暨賴錦蕊告訴由臺灣板橋地方法
    院檢察署檢察官偵查聲請簡易判決處刑。
    理      由
一、訊據被告丙○○固坦承於右揭時、地，確有出言責罵甲○○「畜生」、「豬狗不
    如」等語之事實，惟矢口否認有何公然侮辱之犯行，辯稱：是甲○○先罵伊，並
    說出要戊○○與伊離婚再嫁其作妾，及甲○○若先給付其妻賴錦蕊新臺幣（下同
    ）三十萬元，則賴錦蕊亦贊成此事的話，伊覺得受侮辱後，基於正當防衛才罵回
    去云云。另被告戊○○則矢口否認有何公然侮辱及誹謗之犯行，辯稱：當時伊喝
    酒情緒不穩，不清楚有無出言辱罵賴錦蕊，至於甲○○偷看別人洗澡是事實，況
    且此舉社會秩序維護法亦有處罰，非僅涉及私德而已，並未故意誹謗云云。然查
    ：（一）被告丙○○於前開時、地，確有辱罵告訴人甲○○「畜生」、「豬狗不
    如」之情節，業據告訴人甲○○於警詢及偵查中指訴歷歷，並有證人郭順德於警
    詢時證述詳明，且經證人李英華於警詢及偵查中證述綦詳，復有證人乙○○於本
    院審理中結證屬實，核與被告丙○○於偵查及本院審理時之自白相符，是被告丙○○之行為該當刑法上公然侮辱罪之構成要件已臻明確。被告丙○○雖以其辱罵
    甲○○之行為乃基於正當防衛所為置辯，惟正當防衛必須對現在不法之侵害始得
    為之，本件告訴人甲○○縱然有如證人乙○○、丁○○於本院審理時結證所稱，
    曾當面向被告丙○○直言要戊○○與丙○○離婚再嫁甲○○作妾，及甲○○若先
    給付其妻賴錦蕊三十萬元，則賴錦蕊亦贊成此事等語，並因而刺激被告丙○○之
    情緒，但此為甲○○講述其與賴錦蕊之想法，是否即屬對丙○○、戊○○現時之
    不法侵害，尚值商榷，況且被告丙○○「回罵」之作為，顯未能期待可立即終結
    其所謂來自甲○○之侵害或攻擊行為，而可保證終能排除遭受侵害之危險，即不
    具客觀上必要，無由構成正當防衛，其理至明。（二）被告戊○○於前開時、地
    ，有向公眾指摘「甲○○偷窺鄰居李英華洗澡」等語，且另辱罵告訴人賴錦蕊「
    幹你娘雞巴」之穢語等情，亦據告訴人甲○○、賴錦蕊於警詢及偵查中指訴詳明
    ，並有證人郭順德於警詢時證述綦詳，且經證人李英華於警詢及偵查中證述屬實
    ，是被告戊○○確有誹謗及公然侮辱之犯行已然明確。被告戊○○固辯稱伊當日
    因喝醉酒，對自己所為並不知情云云，惟其於本院審理中清楚供承當日事發前情
    稱：「當天我先生（指丙○○）回來氣沖沖，並且打電話找人要去說鑰匙的事，
    我聽到後就衝過去，我在路邊就碰到甲○○夫妻，我先生隨後有來」等語（見本
    院九十三年九月六日審判筆錄第十八頁），依此衡情，被告戊○○在案發之時，
    顯非酒醉不省人事之情狀。再者，刑法上對於所誹謗之事，除須能證明其為真實
    外，尚須非涉於私德而與公共利益無關者，始能阻卻違法。本件告訴人甲○○是
    否有偷窺李英華洗澡一節，雖經告訴人甲○○於偵查中坦承確曾就此事告知被告
    戊○○，但是否涉及私德而與公共利益無關，仍應就事實之內容、性質，以及被
    害人之職業、身分或社會地位等，依一般健全之社會觀念，客觀予以判斷，而此
    所謂「公共利益」乃指與社會上不特定或多數人有關之利益。本件告訴人甲○○
    僅為一般市井百姓，縱有偷窺鄰人李英華洗澡，而有被告等所指違反社會秩序維
    護法第八十三條第一款所定故意窺視他人浴室，足以妨害隱私之情事，亦難遽認
    與社會上不特定或多數人之利益有關而能就此誹謗事實阻卻違法，被告執此為辯
    ，並不可採。綜上，足認被告等上開所辯，均係事後圖卸飾詞，委無足採，罪證
    明確，犯行均堪認定。
二、核被告丙○○所為，係犯刑法第三百零九條第一項之公然侮辱罪；被告戊○○所
    為，則係犯刑法第三百零九條第一項之公然侮辱罪、第三百十條第一項之誹謗罪
    。被告戊○○所犯上開二罪，犯意各別，行為互殊，應予分論併罰。原審依被告
    丙○○在偵查中之自白及現存之證據，已足認定渠等犯罪，經檢察官之聲請，不
    經通常審判程序，逕以簡易判決處刑，因依刑法第三百零九條第一項、第三百十
    條第一項、第四十一條第一項前段、第五十一條第六款、第七十四條第一款，罰
    金罰鍰提高標準條例第一條前段、第二條（原審誤載為第二項，應予更正）等規
    定，並審酌被告犯罪之動機、目的、手段及犯罪後態度等一切情狀，量處被告丙○○拘役五十日，如易科罰金，以三百元折算一日；被告戊○○被訴公然侮辱、
    誹謗部分，各判處有期徒刑二十日，如易科罰金，均以三百元折算一日，應執行
    拘役三十日，如易科罰金，以三百元折算一日。且查被告二人前均未曾受有期徒
    刑以上刑之宣告，有臺灣高等法院被告全國前案紀錄表附卷可稽，其等因一時失
    慮，致觸犯本件犯行，經此次教訓，當知所警惕，而無再犯之虞，認前開對其等
    宣告之刑，以暫不執行為適當，爰均併予宣告緩刑二年，以啟自新，其認事用法
    ，均無違誤，被告等提起上訴，為無理由，應予駁回。
據上論斷，應依刑事訴訟法第四百五十五條之一第一項、第三項、第三百六十八條，
判決如主文。
本案經檢察官程秀蘭到庭執行職務
中　　　華　　　民　　　國　　九十三　　年　　　九　　　月　　 二十 　　日
                                  臺灣板橋地方法院刑事第十四庭
                                      審判長法　官  趙  義  德
                                            法  官  絲  鈺  雲
                                            法  官  張  江  澤
右正本證明與原本無異。
不得上訴。
                                            書記官  吳  健  政
中　　　華　　　民　　　國　　九十三　　年　　　九　　　月　　 二十 　　日
附錄本案論罪科刑法條全文：
刑法第三百零九條
公然侮辱人者，處拘役或三百元以下罰金。
以強暴犯前項之罪者，處一年以下有期徒刑、拘役或五百元以下罰金。
刑法第三百十條
意圖散布於眾，而指摘或傳述足以毀損他人名譽之事者，為誹謗罪，處一年以下有期
徒刑、拘役或五百元以下罰金。
散布文字、圖畫犯前項之罪者，處二年以下有期徒刑、拘役或一千元以下罰金。
對於所誹謗之事，能證明其為真實者，不罰。但涉於私德而與公共利益無關者，不在
此限。
